臺灣高雄地方法院刑事判決　　　　　　 100年度訴字第1097號
公　訴　人　臺灣高雄地方法院檢察署檢察官
被　　　告　錢安順
指定辯護人　公設辯護人陳信凱
上列被告因違反毒品危害防制條例案件，經檢察官提起公訴（10
0 年度偵字第15493 號），本院判決如下：
    主  文
錢安順販賣第三級毒品，處有期徒刑壹年陸月。緩刑伍年，並應
向檢察官指定之政府機關、政府機構、行政法人、社區或其他符
合公益目的之機構或團體提供貳佰肆拾小時之義務勞務及接受法
治教育貳場次，緩刑期間付保護管束。扣案之第三級毒品愷他命
壹包（驗後淨重柒拾捌點玖貳玖公克，含包裝袋壹只）、門號
0000000000號之行動電話壹支（含SIM卡壹張）、空夾鏈袋參拾
個，均沒收之。
    事  實
一、錢安順明知愷他命（Ketamine，又稱Ｋ他命）係毒品危害防
    制條例第2條第2項第3款規定之第三級毒品，未經許可，不
    得非法販賣及持有，竟意圖營利，基於販賣第三級毒品愷他
    命之犯意，以門號0000000000號之行動電話為毒品交易連絡
    工具，於民國100 年5 月13日16時許，在高雄市鳳山區中崙
    社區某處，以新臺幣（下同）18,000元之價格，向真實姓名
    年籍不詳綽號「明阿」之成年男子，販入純質淨重達20公克
    以上之第三級毒品愷他命1 包（驗前淨重79.03 公克，驗後
    淨重78.929公克，驗前總純質淨重約46.343公克），並連同
    空夾鏈袋攜帶在身上以伺機分裝賣出。嗣於同日19時20分許
    ，錢安順騎乘車號328-KFA 號重型機車行經高雄市鼓山區○
    ○○路23號前時，因違規停車而為警攔查，經警當場在上開
    機車之置物箱內扣得錢安順於上揭時、地販入之第三級毒品
    愷他命1 包，及錢安順所有之門號0000000000號之行動電話
    1 支（含SIM 卡1 張）、空夾鏈袋30個，錢安順並於員警尚
    未發覺其販賣第三級毒品犯罪前，主動向員警供承上情而自
    首接受裁判。
二、案經高雄市政府警察局移送臺灣高雄地方法院檢察署檢察官
    偵辦起訴。
    理  由
一、按憲法第9 條規定：「人民除現役軍人外，不受軍事審判。
    」係限制軍事審判之對象僅及於現役軍人，而不包括一般人
    民，尚無法反推認為只要是現役軍人均受軍事審判之結論，
    因此刑事訴訟法第1 條第2 項規定：「現役軍人之犯罪，除
    犯軍法應受軍事裁判者外，仍應依本法規定追訴、處罰。」
    將現役軍人犯軍法以外之罪或犯軍法而不應受軍事審判之情
    形，一律劃歸一般刑事訴訟審判，並未與憲法第9 條之規定
    精神相互抵觸。至於現役軍人在何種情形應受軍事審判，應
    依軍事審判法及其他相關法律之規定，而依軍事審判法第1
    條第1 項規定：「現役軍人犯陸海空軍刑法或其特別法之罪
    ，依本法之規定追訴審判之；其在戰時犯陸海空軍刑法或其
    特別法以外之罪者，亦同。」明白指出，原則上現役軍人只
    有犯陸海空軍刑法或其特別法之罪時，始依軍事審判法追訴
    處罰，例外於戰時，即使犯陸海空軍刑法或其特別法以外之
    罪，亦依軍事審判法追訴處罰，另參照軍事審判法第5 條第
    1 項前段及第2 項之規定：「犯罪在任職服役前，發覺在任
    職服役中者，依本法追訴審判。犯罪在任職服役中，發覺在
    離職、離役後者，由法院審判」，由該條文義，可以得出現
    役軍人之犯罪必須係在任職服役中發覺者，始依軍事審判法
    追訴處罰。又按某甲入營前犯罪，並經發覺查辦，事後卻入
    營服兵役，司法機關得加以審判，亦有臺灣高等法院暨所屬
    法院67年度法律座談會第61號研討結果可資參照。綜上所述
    ，現役軍人接受軍事審判的充分條件為：所涉犯之罪係犯
    陸海空軍刑法或其特別法之罪（戰時例外）、犯罪在任職
    服役中發覺。本件被告錢安順係於100 年5 月18日入伍，有
    個人兵籍資料在卷可按（本院卷一第19頁），被告現雖在任
    職服役中，然被告所為犯行及為警查獲發覺之時間，均係於
    任職服役前即100 年5 月13日，揆諸前揭說明，被告既然不
    符接受軍事審判之條件，自應由本院審判，首先敘明。
二、按被告以外之人於審判外之陳述，雖不符刑事訴訟法第159
    條之1 至第159 條之4 之規定，而經當事人於審判程序同意
    作為證據，法院審酌該言詞陳述或書面陳述作成時之情況，
    認為適當者，亦得為證據；當事人、代理人或辯護人於法院
    調查證據時，知有第159 條第1 項不得為證據之情形，而未
    於言詞辯論終結前聲明異議者，視為有前項之同意，刑事訴
    訟法第159 條之5 定有明文。經查，本判決所引用之各項證
    據資料，其屬於被告以外之人於審判外之陳述者，均據本院
    於調查證據程序逐一提示並告以要旨，檢察官、被告、辯護
    人均知該等證據為被告以外之人之審判外陳述，已表示同意
    作為證據（見本院卷二第24頁）及均未於言詞辯論終結前聲
    明異議，本院審酌上開證據之取得過程並無瑕疵，與本案待
    證事實間復具有相當之關聯性，認為以之作為本案之證據亦
    屬適當，依刑事訴訟法第159 條之5 規定，應有證據能力。
三、上開犯罪事實，業據被告錢安順於警詢、偵訊及本院審理中
    均坦承不諱（警卷第1 至4 頁、偵卷第20頁、本院卷二第23
    頁），核與證人即執行巡邏勤務之員警王志勇於本院審理之
    證述相符（本院二卷第25、26頁），復有扣押筆錄1 份（警
    卷第12頁）、扣押物品目錄表1 份（警卷第14頁）、手機通
    聯紀錄表1 份（警卷第21頁）、亞太行動資料查詢1 份（偵
    卷第16、17頁）、高雄市立凱旋醫院濫用藥物成品檢驗鑑定
    書1 份（偵卷第28頁）、現場查扣物照片5 張（警卷第6 、
    7 頁）等件在卷可稽，足見本案事證明確，被告犯行洵堪認
    定。
四、按所謂販賣行為，並不以販入之後復行賣出為要件，祇要以
    營利為目的，將禁藥購入或賣出，有一於此，其犯罪即為完
    成。上訴人既以販賣圖利之意思購入速賜康，雖於出售與某
    某時，已議定價格尚未交付之際，即被當場查獲，仍屬犯罪
    既遂，最高法院67年台上字第2500號判例意旨可資參照。查
    愷他命為毒品危害防制條例第2 條第2 項第3 款所規定之第
    三級毒品，是核被告錢安順意圖營利而販入第三級毒品愷他
    命之所為，係犯毒品危害防制條例第4 條第3 項販賣第三級
    毒品罪。其持有純質淨重達20公克以上之第三級毒品之低度
    行為，應為販賣之高度行為所吸收，不另論罪。又按刑法第
    62條所謂自首，祇以犯人在犯罪未發覺之前，向該管公務員
    申告犯罪事實，並受裁判為已足。目的在促使行為人於偵查
    機關發覺前，主動揭露其犯行，俾由偵查機關儘速著手調查
    ，於嗣後之偵查、審理程序，自首者仍得本於其訴訟權之適
    法行使，對所涉犯罪事實為有利於己之主張或抗辯，不以始
    終均自白犯罪為必要。至毒品危害防制條例第17條第2 項規
    定：「犯第4 條至第8 條之罪於偵查及審判中均自白者，減
    輕其刑。」則旨在使刑事案件儘速確定，鼓勵被告認罪，並
    節省司法資源，行為人須於偵查及審判中均自白者，始符合
    減輕其刑之要件。上揭法定減輕其刑之規定，前者，重在鼓
    勵行為人自行揭露尚未發覺之犯罪；後者，則重在憑藉行為
    人於偵查、審判程序之自白，使已存在之案件儘速確定。二
    者之立法目的互異，供承犯罪之時間不同，前者為得減其刑
    ，後者則為應減其刑，適用效果迥然有別，乃個別獨立之減
    輕其刑之規定。行為人若同時存在此二情形，自應依法遞減
    其刑，並無因何者應優先而僅擇一適用之問題（最高法院10
    0 年度台上字第3565號判決意旨參照）。查被告在員警知悉
    其販賣第三級毒品愷他命之犯罪事實前，即向員警自承其意
    圖營利而向綽號「明阿」之成年男子販入第三級毒品愷他命
    之事實及願接受裁判等情，業經證人王志勇於本院審理時證
    述在卷（本院二卷第25、26頁），堪認符合自首要件，爰依
    刑法第62條前段規定減輕其刑。另被告就販賣第三級毒品犯
    行，均已於偵查及本院審理中自白犯罪（偵卷第20頁、本院
    卷二第23頁），應依毒品危害防制條例第17條第2 項之規定
    ，減輕其刑，並依法遞減之。
五、爰審酌被告為貪圖不法利益，即罔顧毒品流通對於社會所造
    成之貽害，竟意圖營利而販入第三級毒品愷他命，欲伺機販
    售予他人，惡性非輕，惟念其並無經法院判刑之前科，有臺
    灣高等法院被告前案紀錄表在卷可稽，犯後復能坦承全部犯
    行，頗具悔意，態度良好，並審酌其販入毒品之數量非鉅，
    未及販賣予他人即為警所查獲，及其生活狀況、智識程度等
    一切情狀，量處如主文所示之刑，以資懲儆。末查被告並無
    經法院判刑之前科，犯後並坦承犯行，已如上述，並審酌其
    年僅18歲，目前尚服役中，其因一時失慮致罹重典，經此偵
    、審程序及罪刑宣告，應知所警惕，信無再犯之虞，本院因
    認上開對其所宣告之刑以暫不執行為適當，爰併予宣告緩刑
    5 年，以啟自新。惟為確保其能記取教訓並建立尊重法治之
    正確觀念，故諭知被告應向檢察官指定之公益團體、地方自
    治團體或社區提供240 小時之義務勞動及應受法治教育2 場
    次，併依刑法第93條第1 項第2 款之規定，諭知於緩刑期間
    付保護管束。
六、另查愷他命為第三級毒品，非屬毒品危害防制條第18條第1
    項前段規定應沒收銷燬之查獲之第一、二級毒品，至同條項
    中段所定查獲之第三、四級毒品沒入銷燬之規定，乃屬行政
    罰之性質，非刑罰之從刑，僅能由查獲機關以行政處分之「
    沒入銷燬」程序處理，要不得由法院諭知「沒收銷燬」之，
    故前開扣得之愷他命，自無從由法院依該條項規定諭知沒入
    銷燬刑事處分。惟被告持有扣案之第三級毒品愷他命之部分
    ，已另成立毒品危害防制條例第11條第5 項之罪名，雖持有
    毒品部分為販賣行為所吸收，不另論罪，然仍屬違禁物，而
    盛裝上開毒品之包裝袋1 只，與毒品難以析離，且無析離之
    實益及必要，應依刑法第38條第1 項第1 款規定予以宣告沒
    收；至鑑驗耗損之該毒品既已滅失，自無庸宣告沒收，併此
    敘明。又扣案之門號0000000000號之行動電話1 支（含SIM
    卡1 張）、空夾鏈袋30個，分別為被告所有並供本件犯罪所
    用及犯罪預備之物，業據其供承在卷（本院卷二第27頁），
    均應依刑法第38條第1 項第2 款之規定沒收之。
據上論斷，應依刑事訴訟法第299 條第1 項前段，毒品危害防制
條例第4 條第3 項、第17條第2 項，刑法第11條、第62條前段、
第74條第1 項第1 款、第2 項第5 款、第8 款、第93條第1 項第
2 款、第38條第1 項第1 款、第2 款，判決如主文。
本案經檢察官王百玄到庭執行職務。
中    華    民    國  100     年    11    月    10    日
                刑事第二十庭 審判長   法  官  林永村
                                      法  官  李爭春
                                      法  官  饒志民
以上正本證明與原本無異。
如不服本判決應於收受判決後10日內向本院提出上訴書狀，並應
敘述具體理由。其未敘述上訴理由者，應於上訴期間屆滿後20日
內向本院補提理由書（均須按他造當事人之人數附繕本）「切勿
逕送上級法院」。
中    華    民    國  100     年    11    月    10    日
                                      書記官  楊茵如
附錄本判決論罪科刑法條：
毒品危害防制條例第4條第3項
製造、運輸、販賣第三級毒品者，處5 年以上有期徒刑，得併科
新臺幣7 百萬元以下罰金。